臺北高等行政法院判決　　　　　　　　　　　　　　九十二年度訴字第三八四七號
　　　　　　　　　　　　　　　.
　　原　　　告　布蘭達股份有限公司設台北市○○○路七十二號五樓
　　代　表　人　甲○○董事長.
　　訴訟代理人　丙○○
　　被　　　告　經濟部智慧財產局
　　代　表　人　蔡練生（局長）
　　訴訟代理人　乙○○
右當事人間因商標註冊事件，原告不服經濟部中華民國九十二年六月二十六日經訴字
第○九二○六二一四○七○號訴願決定，提起行政訴訟。本院判決如左：
　　主  文
原告之訴駁回。
訴訟費用由原告負擔。
　　事  實
一、事實概要：原告於民國（下同）九十一年七月三十日以「YAPPY及圖」商標，指
    定使用於商標法施行細則第四十九條所定商品及服務分類表第二十五類之泳裝、
    襯衫、Ｔ恤、童裝‧‧‧腰帶等商品，向被告申請註冊，經被告審查，認本件商
    標圖樣上之外文「ＹＡＰＰＹ」（下稱系爭商標，圖樣如附圖一所示），與據以
    核駁之註冊第七○三○九八號「ＹＵＰＰＹ及圖」商標圖樣之外文「ＹＵＰＰＹ
    」（下稱據以核駁商標，圖樣如附圖二所示），外觀、觀念及讀音近似，且指定
    使用於同一或類似商品，應不准註冊，以九十二年四月二十二日商標核駁第二七
    一三九九號審定書為核駁之處分。原告不服，提起訴願，遭決定駁回，遂提起行
    政訴訟。
二、兩造聲明：
　　(一)原告聲明：
      1.請求撤銷經濟部經訴字第○九二○六二一四○七○號訴願決定。
      2.請求撤銷經濟部智慧財產局商標核駁第0000000號審定處分。
      3.被告應核准原告以「ＹＡＰＰＹ及圖」商標申請註冊，並指定使用於商標法
        施行細則第四十九條第二十五類之泳裝、襯衫、Ｔ恤、童裝、嬰兒服、運動
        服、棉襖、新娘頭紗、鞋子、圍巾、領帶、尿布、帽子、襪子、服飾用手套
        、禦寒用手套、腰帶、綁腿、圍裙、鞋釘。
    (二)被告聲明：
      如主文所示。
三、兩造之爭點：
    系爭商標是否有違註冊時商標法第三十七條第十二款之規定，而不得註冊？
　　(一)原告主張：
    　1.商標法施行細則（下簡稱施行細則）第十五條規定：商標圖樣之近似，以具
        有普通知識經驗之購買人，於購買時施以普通所用之注意，有無混同誤認之
        虞判斷之。又商標在外觀或觀念上有無混同誤認之虞，依商標近似審查基準
        （下簡稱審查基準）第五條，應本客觀事實，異時異地隔離及通體觀察為標
        準；其為文字、圖形或記號聯合式者，就其各部分觀察，以構成主要部分為
        標準。就原告申請之「ＹＡＰＰＹ及圖」之圖樣及文字觀之，其圖形乃為一
        隻以線條勾勒、黑白分明、眼睛碩大有神且面帶微笑生動表情之名為ＹＡＰ
        ＰＹ之卡通狗。其名「ＹＡＰＰＹ」與圖形融為一體，並經字型反白、斜體
        等設計，其主要部分為最直接、最顯眼的狗圖形，應無疑義。
      2.比較被告所提出，據以核駁原告之商標圖形及文字，註冊第七○三○九八號
        「ＹＵＰＰＹ及圖」觀之，該商標圖形僅以黑色色塊描繪，依稀可見為兩匹
        馬或獨角獸之類之動物，加上簡單圖形所構成，文字部分亦明顯與圖形分離
        且無特殊設計，與原告申請商標之「ＹＡＰＰＹ及圖」明顯可以使任何人輕
        易辨別二者之不同，且原告申請之「ＹＡＰＰＹ及圖」之主要部分為狗圖形
        ，而據以核駁商標最醒目之主要部分為其黑色馬形圖部分，依審查基準第五
        條各項規定，應非屬近似之商標。
      3.綜上所述，被告所為商標核駁第0000000號審定處分及經濟部經訴字
        第○九二○六二一四○七○號訴願決定顯然違法不當，請將原處分及訴願決
        定撤銷，以維護原告之權益。
　　(二)被告主張：
      按「相同或近似於他人同一商品或類似商品之註冊商標者」，不得申請註冊，
      為商標法第三十七條第十二款所明定。本件原告申請註冊之「ＹＡＰＰＹ及圖
      」商標圖樣上之外文「ＹＡＰＰＹ」，與據以核駁之註冊第七○三○九八號「
      ＹＵＰＰＹ及圖」商標圖樣上之外文「ＹＵＰＰＹ」相較，二者皆有「ＹＰ
      ＰＹ」之字樣，僅第二個字母有「Ａ」與「Ｕ」之些微不同，整體觀念及讀音
      極為相仿，異時異地隔離觀察，難謂不使一般商品購買者產生混淆誤認之虞，
      應屬近似之商標，且指定使用於腰帶商品，自有首揭法條之適用。是被告依法
      核駁其註冊之申請，並無不合。
　　理  由
一、按商標圖樣「相同或近似於他人同一商品或類似商品之註冊商標者」，不得申請
    註冊，為系爭商標註冊時商標法第三十七條第十二款所明定。而衡酌兩商標是否
    近似，以具有普通知識經驗之購買人，於購買時施以普通所用之注意，有無混同
    誤認之虞判斷之。又所謂類似商品，應依一般社會通念、市場交易情形，並參酌
    該商品之原材料、用途、功能、產製者、行銷管道及場所或買受人等各種相關因
    素判斷之，同法施行細則第十五條第一、二項亦定有明文。
二、本件原告於九十一年七月三十日以「YAPPY及圖」商標（圖樣如附圖一所示），
    指定使用於商標法施行細則第四十九條所定商品及服務分類表第二十五類之泳裝
    、襯衫、Ｔ恤、童裝‧‧‧腰帶等商品，向被告申請註冊；案經被告審查，認系
    爭商標圖樣上之外文「ＹＡＰＰＹ」，與據以核駁之註冊第七○三○九八號「Ｙ
    ＵＰＰＹ及圖」商標圖樣之外文「ＹＵＰＰＹ」（圖樣如附圖二所示），比較，
    僅於第二個英文字母有「Ａ」與「Ｕ」之差異，讀音亦極為相彷，應屬近似之商
    標，復均指定使用於同一或類似之腰帶等商品，自有首揭法條規定之適用，乃為
    核駁之處分。原告不服，依序提起訴願及行政訴訟；兩造之主張各如事實欄所載
    ，其爭點厥為系爭商標是否有違註冊時商標法第三十七條第十二款之規定，而不
    得註冊？
三、經查，系爭商標圖樣係由外文「ＹＡＰＰＹ」及一類似動物圖形所組成，而如原
    告自稱該動物圖形即命名為「ＹＡＰＰＹ」卡通狗，則本件商標圖樣自係以「
    YAPPY」稱之，該外文為圖樣上主要辨識部分，至為灼然，與據以核駁商標圖樣
    上之外文「ＹＵＰＰＹ」相較，不僅外觀上僅一字母「Ａ」與「Ｕ」不同，且「
    ＹＡＰＰＹ」可讀為〔japi〕，「ＹＵＰＰＹ」可讀為〔j pi〕，二者讀音復極
    相彷彿，以一般具普通知識經驗之商品購買人於異時異地隔離觀察，或於交易時
    連貫唱呼之際，極可能產生混淆誤認之虞，應屬近似之商標，且指定使用於同一
    或類似之合成纖維製成之服飾用皮帶、腰帶等皮製商品，自有違反首揭法條規定
    。從而，被告所為本件應予核駁之處分，洵無違誤，訴願決定予以維持，亦無不
    合。原告仍執前詞，訴請撤銷，及命被告應核准系爭商標之註冊，均無理由，應
    予駁回。
據上論結，本件原告之訴為無理由，依行政訴訟法第九十八條第三項前段，判決如主
文。
中　　　華　　　民　　　國　　九十三　　年　　　九　　　月　　二十九　　日
                            臺 北 高 等 行 政 法 院  第 一  庭
                                           審 判 長 法  官  徐瑞晃
                                                    法  官  蕭惠芳
                                                    法  官  李得灶
右為正本係照原本作成。
如不服本判決，應於送達後二十日內，向本院提出上訴狀並表明上訴理由，如於本判
決宣示後送達前提起上訴者，應於判決送達後二十日內補提上訴理由書（須按他造人
數附繕本）。
中　　　華　　　民　　　國　　九十三　　年　　　十　　　月　　　一　　　日
                                                    書記官  陳清容
